臺灣高等法院民事裁定
109年度上易字第400號
上  訴  人  余原瑯（原名余新島）被 上 訴人  第一商業銀行
股份有限公司
法定代理人  鄭美玲  
被 上 訴人  廖燦昌  
            陳裕璋  
            簡明仁  
            蔡慶年  
            戴世璋  
            傅金銘  
            鄭智敏  
上八人共同
訴訟代理人  陳信瑩律師
複  代理人  許筑涵律師

上列當事人間請求損害賠償事件，上訴人對於中華民國108年12
月6日臺灣基隆地方法院108年度訴更一字第2號第一審判決提起
上訴，並為訴之追加，本院裁定如下：
      主  文
上訴人追加之訴及假執行之聲請均駁回。
追加之訴訴訟費用由上訴人負擔。
      理  由
一、按於第二審為訴之追加，應依民事訴訟法第77條之16第2項
    前段規定繳納裁判費，此為必須具備之程式。又於第二審為
    訴之追加，如未繳納裁判費，法院應定期間先命補正，逾期
    未補正，法院應以裁定駁回之，民事訴訟法第463條準用第2
    49條第1項第6款定有明文。另以一訴主張數項標的者，其價
    額合併計算之。但所主張之數項標的互相競合或應為選擇者
    ，其訴訟標的價額，應依其中價額最高者定之，亦為民事訴
    訟法第77條之2第1項所明定。
二、經查：
（一）上訴人因與被上訴人間損害賠償事件，對於民國108年12
      月6日原法院108年度訴更一字第2號第一審判決提起上訴
      ，原聲明請求如附表編號1、2所示。嗣於本院為訴之追加
      ，依侵權行為、不當得利之法律關係，聲明請求如附表編
      號3至編號7所示，並聲明請求依職權宣告假執行。上訴人
      追加主張數項標的，自經濟上觀之，各項標的之訴訟目的
      並非一致，與原訴金錢賠償之請求亦有不同，依上開說明
      ，其訴訟標的價額應合併計算之。上訴人雖主張其如附表
      所示上訴及追加聲明符合民事訴訟法第395條第2項、第3
      項之情形，依民事訴訟法第77條之15第2項規定，應不徵
      收裁判費等語。惟民事訴訟法第395條第2項、第3項規定
      ，為法院廢棄或變更宣告假執行之本案判決，依被告之聲
      明，將其因假執行或免為假執行所為給付或所受損害，於
      判決內命原告返還或賠償之規定，與本件追加之訴，上訴
      人係為排除臺灣基隆地方法院（下稱基隆地院）99年度基
      簡字第317號（下稱系爭第317號事件）、102年度基簡字
      第433號（下稱系爭第433號事件）、104年度基簡字第490
      號（下稱系爭第490號事件）確定判決之效力，並以第一
      商業銀行股份有限公司（下稱第一銀行）持系爭第317號
      事件確定判決為執行名義，聲請強制執行其所有之中華映
      管股份有限公司股票，致其受有新臺幣（下同）5萬元及
      名譽權之損害，第一銀行另受有35萬元2,715元不當得利
      為事實理由之情形不同，自無適用民事訴訟法第395條第2
      項、第3項，並依民事訴訟法第77條之15第2項規定不徵收
      裁判費之餘地，上訴人上開主張，為無可採。
（二）上訴人如附表編號1、2部分，其訴訟標的金額為45萬2,71
      5元、60萬元。如附表編號3、7部分，其訴訟標的金額為5
      萬元、35萬2,715元。至附表編號4部分，其目的在於排除
      系爭第317號事件、系爭第433號事件、系爭第490號事件
      確定判決之效力，而該確定判決分別為給付借款事件、債
      務人異議之訴事件、請求損害賠償事件，其訴訟標的金額
      或價額各為35萬2,715元、35萬2,715元、7,807元、8,786
      元。上開各項之訴訟標的金額或價額合計為217萬7,453元
      ，應徵第二審裁判費3萬3,873元。又附表編號5、6部分，
      為非因財產權而涉訟，應分別徵收第二審裁判費4,500元
      。則上訴人應繳納之第二審裁判費合計為4萬2,873元，扣
      除上訴人已繳納之第二審裁判費1萬2,390元，尚應補繳3
      萬483元。茲本院已於109年11月18日當庭命上訴人於15日
      內補正，有言詞辯論筆錄在卷可按（本院卷第454至455頁
      ），而上訴人逾期僅繳納4,900元，亦有本院收費答詢表
      查詢附卷可稽（本院卷第503頁）。上訴人所繳納之4,900
      元，僅補正原訴即附表編號1、2所示部分之第二審裁判費
      （按：原訴之訴訟標的金額為45萬2,715元、60萬元，應
      徵第二審裁判費1萬7,241元，扣除上訴人已繳納之第二審
      裁判費1萬2,390元，尚應補繳4,851元），就追加之訴部
      分，則迄未補正，其追加之訴自非合法，應予駁回。
三、據上論結，本件追加之訴為不合法，依民事訴訟法第463條
    、第249條第1項第6款、第95條、第78條，裁定如主文。
中　　華　　民　　國　　109 　年　　12　　月　　9 　　日
　　　　　　　　　民事第十二庭 
                      審判長法  官  陳秀貞
                            法  官  林哲賢
                            法  官  毛彥程
正本係照原本作成。
如不服本裁定，應於收受送達後10日內向本院提出抗告狀，並應
繳納抗告費新臺幣１千元。
中　　華　　民　　國　　109 　年　　12　　月　　9 　　日
　　　　　　　　　　　　　　書記官  蔡宜蓁　　　　　　　　　　　　　　
附表     編號 聲明項次 聲明內容 標的金額或價額  1 上訴聲明第二項 被上訴人應給付上訴人45萬2,715元，及自98年11月6日起至清償日止，按年息3.24%計算之利息，暨自98年11月6日起至清償日止，按上開利率20%計算之違約金。 45萬2,715元  2 上訴聲明第二項 被上訴人應連帶給付上訴人60萬元，及自108年10月21日起至清償日止，按年息5%計算之利息。 60萬元  3 追加聲明第一項 被上訴人應給付上訴人5萬元，及自98年11月6日起至清償日止，按年息3.24%計算之利息，暨自98年11月6日起至清償日止，按上開利率20%計算之違約金。 5萬元  4 追加聲明第二項 基隆地院99年度基簡字第317號判決、102年度基簡字第433號判決、104年度基簡字第490號判決應予廢棄【嗣調整為：請求變更原判決，系爭第317號事件判決主文後段（即如對訴外人余清標強制執行無效果時，應由上訴人給付之），請求駁回被上訴人第一銀行於該事件之訴。系爭第433號事件、系爭第490號事件判決請求變更為有利於上訴人之判決】。 72萬2,023元 （計算式：352,715+352,715+7,807+8,786=722,023）  5 追加聲明第三項 被上訴人不得再以言詞或書面方式向法院或他人指摘或傳述不存在之債務關係等涉及上訴人名譽之情事。 （非因財產權而涉訟）  6 追加聲明第四項 被上訴人應將本件判決內容刊登於聯合報、中國時報頭版報社名稱底下之9公分乘9公分之版面，刊登2日之方式道歉。 （非因財產權而涉訟）  7 追加聲明第五項 被上訴人應連帶給付上訴人35萬2,715元，及自99年6月1日起至清償日止，按年息5%計算之利息，暨自99年6月1日起至清償日止按上開利率20%計算之違約金。 35萬元2,715元